臺灣臺北地方法院交通事件裁定　　　　96年度交聲字第1153號
原處分機關　臺北市交通事件裁決所
受處分人　　甲○○
上列異議人即受處分人因違反道路交通管理處罰條例案件，對於
台北市交通事件裁決所中華民國九十六年十月三日所為之處分（
原處分案號：北市裁二字第裁22-CO0000000號），聲明異議，本
院裁定如下：
    主  文
原處分撤銷。
甲○○不罰。
    理  由
一、查台北市交通事件裁決所於九十六年十月三日所為之違反道
    路交通管理事件裁決書，受處分人即異議人於九十六年十月
    三日收受送達，此有送達證書為憑（詳本院卷第八頁），而
    受處分人於當日即具狀聲明異議，是顯未逾二十日法定期間
    ，本院認受處分人聲明異議並未逾期，合先敘明。
二、按「汽車駕駛人，行經有燈光號誌管制之交岔路口闖紅燈者
    ，處新台幣（下同）一千八百元以上五千四百元以下罰鍰」
    ，「有第四十三條、第五十三條或第五十四條之情形之一者
    ，各記違規點數三點」，此道路交通管理處罰條例第五十三
    條第一項、第六十三條第一項第三款分別定有明文，而「小
    型車汽車駕駛人，行經有燈光號誌管制之交岔路口闖紅燈者
    ，處新台幣（下同）二千七百元罰鍰，惟逾應到案期限三十
    日內，到案聽候裁決者，處三千六百元罰鍰，並記違規點數
    三點」，則是違反道路交通管理事件統一裁罰基準表定有明
    文。
三、本件異議人即受處分人甲○○駕駛車牌號碼747-DE號營業用
    小客車，於民國九十六年七月十六日下午十一時三分許，沿
    台北縣板橋市○○路行駛，行經台北縣板橋市○○路與龍泉
    路口時，當時英士路該路口方向燈號為紅燈，而受處分人竟
    未依號誌停等，仍闖越直行，而經台北縣政府警察局海山分
    新海派出所員警乙○○當場攔停，填製北縣警交字第CO0000
    000 號通知單逕行舉發「闖紅燈」，並指定應到案日期（九
    十六年七月三十一日），嗣受處分人於九十六年八月一日填
    寫申訴書寄至台北市交通事件裁決所（九十六年八月三日寄
    到），而原處分機關認異議人陳述為無理由，依違反道路交
    通管理事件統一裁罰基準及處理細則第四十四條第一項規定
    ，逕行於九十六年十月三日依道路交通管理處罰條例第五十
    三條第一項、第六十三條第一項第三款及違反道路交通管理
    事件統一裁罰標準表等規定，裁處受處分人罰鍰三千六百元
    ，並記違規點數三點（受處分人已逾應到案期限三十日內）
    ，受處分人遂向原處分機關提出聲明異議狀，表示不服。案
    經原處分機關調查結果，因認舉發並無違誤，而移送本院處
    理，有卷附台北縣政府警察局舉發違反道路交通管理事件通
    知單通知聯（北縣警交字第CO0000000 號）（詳本院卷第六
    頁）、台北市交通事件裁決所違反道路交通管理事件裁決書
    （處分案號：北市裁二字第裁22-CO0000000號）（詳本院卷
    第七頁）、陳述書（本院卷第十二頁）、聲明異議狀等在卷
    足憑。
四、聲明異議意旨略以：受處分人甲○○雖有在前揭時、地駕駛
    747-DE號營業用小客車沿台北縣板橋市○○路行駛，行經台
    北縣板橋市○○路與龍泉路口，但當時受處分人駕車行經該
    路口時，燈號為綠燈，而員警所站位置並不能看到受處分人
    應遵行之紅綠燈號誌，且當時有二位員警在場，僅有一位員
    警說伊闖紅燈，但那位員警當時正在開其他機車罰單，因為
    該路口甚大，有可能是受處分人開車經過路口，開到員警前
    時，紅綠燈號誌已變成紅燈，員警僅憑只有受處分人一部車
    開來，即認受處分人闖紅燈，受處分人誠難心服，為此聲明
    異議等語（詳本院卷第四頁）。
五、經查：
    (1)受處分人甲○○駕駛車牌號碼747-DE號營業用小客車，於
      民國九十六年七月十六日下午十一時三分許，沿台北縣板
      橋市○○路行駛，行經台北縣板橋市○○路與龍泉街路口
      ，為警以闖紅燈攔停一節，除為受處分人所自陳外，核與
      取締員警乙○○於本院證述情節相符，自堪認此部分為真
      實，從而本案所應審究者為受處分人究竟有無如其所述，
      在駕車經過路口時，號誌仍為綠燈一事？
    (2)按最高法院七十六年台上字第四九八六號判例「認定犯罪
      事實所憑之證據，雖不以直接證據為限，間接證據亦包括
      在內，然而無論直接證據或間接證據，其為訴訟上之證明
      ，須於通常一般之人均不致有所懷疑，而得確信其為真實
      之程度者，始得據為有罪之認定，倘其證明尚未達到此一
      程度，而有合理之懷疑存在而無從使事實審法院得有罪之
      確信時，即應由法院為諭知被告無罪之判決」所揭示刑事
      訴訟法上法院認定事實之最重要原則之一－即認定被告有
      罪，就該有罪事實不能有任何之合理懷疑存在之原則於法
      院審理行為人違反道路交通管理處罰條例案件時，當有其
      適用，易言之，法院於審理行為人違反道路交通管理處罰
      條例案件，當踐行完畢調查證據之程序後，為事實之認定
      時，如就原處分機關所認定之行為人違規之事實仍有合理
      之訴訟上懷疑，而無法百分之百確信行為人確有該當於道
      路交通管理處罰條例各該處罰條文之構成要件事實時，此
      際即應依訴訟上之待證事實「倘有懷疑，則從被告之利益
      作解釋」之證據法則，作對受處分人有利之認定。
    (3)按舉發員警乙○○於本院結證稱：受處分人駕車行駛於英
      士路上，而伊是在過了十字路口之英士路上稽查攔停，伊
      稽查處是可以看到受處分人應遵行方向的紅綠燈，有親眼
      見到被告行車方向的號誌為紅燈，見被告闖紅燈才攔停被
      告等語（詳本院九十六年十月二十六日訊問筆錄），惟受
      處分人卻一再質疑員警所站位置根本未能看到其行進時應
      遵循的紅綠燈號誌，按依據員警乙○○所提出之現場紅綠
      燈號誌照片所示，員警乙○○是站在照片中TOYOTA汽車位
      置正前方取締違規一節，此為受處分人及員警乙○○所不
      爭執，而站在TOYOTA汽車前方，雖可看到受處分人應遵循
      之紅綠燈號誌，然該紅綠燈號誌與員警乙○○所站位置相
      距約六十公尺（已據證人乙○○證述明確），距離相當遠
      ，雖員警乙○○證稱英士路口兩側紅綠燈號誌，無秒差為
      相同號誌等語，但依員警乙○○所提出之照片顯示，靠近
      員警乙○○站立位置的紅綠燈為綠燈時，受處分人應遵循
      的紅綠燈號誌卻看似紅燈，並非綠燈，既然英士路兩側紅
      綠燈無秒差，且為相同號誌，豈可能看起來一個是綠燈，
      一個是紅燈？顯見因為取締員警所站立位置距離受處分人
      所應遵循之紅綠燈號誌太遠，且號誌光線有反光，再加上
      此為一個Y 字型路口，造成取締員警視覺上的模糊，並無
      法正確分辨是紅燈或綠燈甚明，否則員警所提出現場照片
      二張，豈會顯示英士路兩側紅綠燈，均是一個綠燈、一個
      紅燈？既然員警因為站立位置距離受處分人駕車方向的燈
      號過遠，致有可能造成視覺錯誤，從而受處分人辯稱：過
      路口時是綠燈，過完路口才變紅燈一節，自亦有可能會發
      生。
六、綜上所述，本件取締員警既有可能發生視覺上的錯誤，本院
    自難確信受處分人行車方向的號誌在過路口時為紅燈，尚難
    據此認定受處分人有未停車駕車闖越紅燈之事實，既不能證
    明受處分人有原處分機關認定之違規事實，原處分機關之裁
    罰，即有未洽，自應由本院將原處分撤銷，改諭知受處分人
    不罰，以資適法。
據上論斷，依道路交通案件處理辦法第二十條前段，裁定如主文。
中　　華　　民　　國　　96　　年　　10　　月　　26　　日
                  交通法庭  法　官　劉慧芬
上正本證明與原本無異。
如不服本裁定，應於裁定送達後5 日內向本院提出抗告狀。
                            書記官  楊志純
中　　華　　民　　國　　96　　年　　10　　月　　26　　日
